臺灣板橋地方法院刑事判決　　　　　　　　　　　　九十一年度易字第一六二四號
　　公　訴　人　臺灣板橋地方法院檢察署檢察官
　　被　　　告　戊○○　女四十.
　　被　　　告　丙○○　男六十.
右列被告因傷害案件，經檢察官提起公訴(八十九年度偵字第二一三○一號)，本院
判決如左：
    主  文
戊○○傷害人之身體，處拘役伍拾日，如易科罰金以參佰元折算壹日。
被訴妨害自由及毀損部分無罪。
丙○○無罪。
    事  實
一、戊○○因丙○○於民國八十八年一月七日，向其所負責之達健國際企業有限公司
    購買磁波健康椅一座，積欠貨款新台幣十萬元，屢經催討未果，乃於八十九年九
    月二十七日十七時許，由不知名男子陪同前往臺北縣中和市○○街一一九巷六弄
    六號丙○○住處，催討前開貨款，雙方一言不合，詎戊○○竟基於傷害之故意，
    出手強抓丙○○，致丙○○受有左上臂五×十公分瘀青、右上臂二×五公分瘀青
    之傷害。
二、案經丙○○訴由台北縣政府警察局中和分局報請台灣板橋地方法院檢察署檢察官
    偵查起訴。
    理  由
甲、有罪部分（被告戊○○部分）：
一、訊據被告戊○○否認毆打告訴人丙○○成傷，辯稱：其不知告訴人丙○○傷係如
    何造成云云（見本院九十一年十二月十二日審判筆錄第五頁）。惟查，告訴人丙
    ○○如何遭被告戊○○毆打致有上開傷勢，業據告訴人丙○○指訴歷歷，並有台
    北市立和平醫院診斷書影本一紙在卷可稽（見偵查卷第一四頁）；又告訴人丙○
    ○於被毆翌日旋至該院外科門診驗傷，並於醫生診斷時主訴：昨晚被別人打傷等
    情，復有台北市立和平醫院九十一年十一月二十五日北市和醫病字第○九一六○
    八二八一○○號函暨所附病歷資料在卷可參（見本院卷）；即被告戊○○於偵查
    中及本院初次訊問亦供稱：「我去討債，吵架，再打架。」（見偵查卷第三五頁
    背面第八行）、「我跟被告陳（即告訴人丙○○）說是否可以把錢還給我們，當
    天我們有言語上面的衝突，當時我們二個人有互相扭打，當時我用皮包打被告陳
    ，被告陳也有打我的背部，當時被告陳也有踢我的大腿，當時我用皮包敲被告陳
    的頭部及身體，當時我有抓住被告陳的手，當時被告陳踢我的腿及抓我的身體，
    當時我們二個人是互相抓住對方，當時我是抓住被告陳的手部，被告陳年紀比較
    大所以我抓住他的手他比較會有受傷的情形出來：」（見本院九十一年七月四日
    訊問筆錄第三頁第一三至一八行）等情不諱，顯見其前開辯解，無非事後畏罪卸
    責之詞，不足採信。至告訴人丙○○雖指訴被告戊○○係夥同三名不詳姓名男子
    共同毆打其成傷云云，並舉經證人陳劉益妹即丙○○之母到庭證述在卷（見本院
    九十一年九月十九日訊問筆錄第三頁）；惟據告訴人丙○○及證人陳劉益妹分別
    所述：「當時有三個男人跟被告劉一起過來，他們有的二十幾歲，其他可能年紀
    比較大，當時他們一個人從我旁邊用手繞過我的脖子抓住我，一個人抓住我一個
    人打我，其中一個人從我抽屜拿走九千元，另外一個人把我身上的四千元拿走了
    ，我的一些證件也被拿走了：」（見本院同上訊問筆錄第三頁第一至四行）、「
    ：四個人輪流用手打及用腳踢我兒子。他們從五點打到六點。我先生（指丙○○
    之父）求他們不要打了，他們也不理我先生。」（見本院九十一年九月十九日訊
    問筆錄第三頁）等情，二人對告訴人被毆細節所述並不相合；且被告倘係遭人挾
    制，而由另名共犯毆打，其傷勢迨不致於只有二隻手臂之瘀青而已，是告訴人此
    部分指訴及陳劉益妹之證詞，均有誇大、附合之嫌，而不足採信。本件事證明確
    ，被告戊○○犯行堪以認定，應予依法論科。
二、被告戊○○強抓告訴人丙○○，致告訴人受有雙臂瘀青之傷害，核其所為，係犯
    刑法第二百七十七條第一項之傷害罪。爰審酌被告之素行（見卷附台灣高等法院
    刑案記錄簡覆表），及其犯罪之動機、目的、手段、告訴人所受傷害程度及被告
    犯罪後之態度等一切情狀，量處如主文所示之刑，並諭知易科罰金之折算標準，
    以資懲儆。查被告行為後，刑法第四十一條業於九十年一月四日經立法院修正通
    過，並經總統於九十年一月十日公布，而於同年一月十二日生效施行，其修正條
    文為：「犯最重本刑為五年以下有期徒刑以下之刑之罪，而受六個月以下有期徒
    刑或拘役之宣告，因身體、教育、職業、家庭之關係或其他正當事由，執行顯有
    困難者，得以一元以上三元以下折算一日，易科罰金。但確因不執行所宣告之刑
    ，難收矯正之效，或難以維持法秩序者，不在此限。」、「併合處罰之數罪，均
    有前項情形，其應執行之刑逾六月者，亦同」，核與修正前刑法第四十一條相較
    ，修正後之條文並無不利於被告，依刑法第二條第一項前段規定，應適用裁判時
    修正後之刑法第四十一條第一項規定，附敘明之。
乙、無罪部分（被告丙○○部分；被告戊○○被訴妨害自由及毀損部分）：
壹、被告丙○○部分：
一、公訴意另以：被告丙○○於八十九年九月二十七日十七時許，在其臺北縣中和市
    ○○街一一九巷六弄六號住處，與告訴人戊○○互毆，致告訴人戊○○受有左右
    大腿瘀傷、左右背部抓傷之傷害，因認被告丙○○涉有刑法第二百七十七條第一
    項之傷害罪嫌云云。
二、按犯罪事實應依證據認定之，無證據不得推定其犯罪事實，刑事訴訟法第一百五
    十四條定有明文。再事實之認定，應憑證據，如未能發現相當證據，或證據不足
    以證明，自不能以推測或擬制之方法，以為裁判基礎；又所謂認定犯罪事實之證
    據，係指足以認定被告確有犯罪行為之積極證據而言，而認定犯罪事實所憑之證
    據，雖不以直接證據為限，間接證據亦包括在內，然而無論直接或間接證據，其
    為訴訟上之證明，須於通常一般人均不致有所懷疑，而得確信其為真實之程度，
    始得據之為有罪之認定，倘其證明尚未達到此一程度，而有合理懷疑存在時，事
    實審復已就其心證上理由予以闡述，敘明其如何無從為有罪之確信，因而為無罪
    之判決，尚不得任意指為違法；另告訴人之告訴，係以使被告受刑事訴追為目的
    ，是其陳述是否與事實相符，仍應調查其他證據以資審認。最高法院分別著有二
    十九年上字第三一○五號、四十年度台上字第八六號、七十六年台上字第四九八
    六號、五十二年度台上字第一三○○號判例可供參考。
三、公訴人認被告丙○○涉犯傷害罪嫌，係以告訴人戊○○之指訴，及被告丙○○坦
    承因債務糾紛發生互毆不諱，且有診斷證明書一紙在卷可憑，以為論據。訊據被
    告丙○○堅詞否認有何傷害告訴人戊○○情事，辯稱：當日其遭人抓住，根本無
    法出手毆打告訴人戊○○等語。經查：
（一）綜觀被告丙○○於警訊及偵查中供述：「當時我在家，戊○○帶三名男子進我
      家，（當時門開著，未關上）其中一人控制我的行動：：並毆打我，：他們把
      我壓住，讓我無法反抗。」、「當時我被抓住，就有人噴漆：：（問：二十七
      日當日你有無動手？）她叫四人抓我，且說是流氓，我被控制不能動手。」（
      以上分見偵查卷第六頁背面倒數第四、五行；第七頁倒數第一行；及第三十五
      頁倒數第一行；第三十六頁背面第七至九行）等情，已見被告丙○○自始至終
      均以其遭人抓住，否認有何毆打告訴人戊○○情事；是公訴人認其曾坦承與告
      訴人戊○○互毆乙節，容有誤解，首先敘明。
（二）次查，告訴人戊○○固迭於警訊及偵審中指訴其因與被告丙○○互毆，而受有
      左右大腿瘀傷、左右背部抓傷之傷害，並提出診斷證明書一紙及照片一幀為證
      。然據告訴人戊○○於本院審理時陳稱：「問：（八十九年九月二七號十七點
      時，被告陳如何在中和市○○街一一九巷六弄六號傷害妳？）他踢我左、右大
      腿，並抓傷我，當時我們有爭吵，當時他先踢我的，他把腳往上然後踢我，當
      時我們二個人距離很近，當時陳先踢我二下，後來我的左、右就被他踢傷了，
      他踢我及打我，後來我就用皮包丟他，當時我用皮包丟被告陳的頭部，當天我
      是穿著長褲，穿著的上衣則是短袖無領的。（問：背部為何有傷？）當時我抓
      被告陳的衣服，當時被告陳先踢然後我丟皮包，然後我才抓被告陳的，我丟被
      告陳他就抓我的背部，當時我穿著的衣服很薄，但是沒有破掉。：：：當時他
      穿皮鞋，然後用皮鞋踢我的，當時我們拉扯時，我們之間的距離有一個人的距
      離。」（見本院九十一年十一月二十五日訊問筆錄第二頁、第三頁第二、三行
      ；九十一年十二月十二日審判筆錄第四頁第三、四行）等受傷經過，依渠所述
      ，被告丙○○係近距離將渠毆傷；惟被告丙○○與告訴人戊○○身高分別為近
      一六二公分及一六０公分，分別經其等陳明在卷（見同上審判筆錄第二頁）。
      以彼二人身高相仿，被告丙○○年近六十七歲，又患有尿毒症、高血壓及心臟
      方面疾病（見本院卷附戶籍謄本一紙及偵查卷第三十八、三十九頁卷附診斷證
      明書），則被告丙○○當時如何能於不過一人之距離，瞬間「高舉」其腳踢傷
      告訴人戊○○大腿部位，顯有可疑；又其如何有體力連番傷及告訴人戊○○左
      大腿、右大腿及背部，亦非無疑。遑論本件案發時間係八十九年九月二十七日
      ，而告訴人戊○○則遲於被告丙○○於八十九年十月二日向渠提出傷害等告訴
      時，方於八十九年十月二日至中山綜合醫院驗傷診斷；而其診斷結果並無法得
      知告訴人戊○○之傷係就診前何時所造成，有該院九十一年十一月二十二日中
      榮字第九０號函暨所附門診病歷影本一件在卷可參，則相隔五日之後，又無法
      斷定該傷勢係於八十九年九月二十七日造成，益難認告訴人戊○○之指訴為可
      採。
（三）綜上所述，被告丙○○堅詞否認傷害告訴人戊○○，告訴人戊○○之指訴復有
      瑕疵，而不足採信，是對於公訴意旨所指被告丙○○傷害之犯行，客觀上既尚
      未達於通常一般人均不致有所懷疑，而得確信其犯罪事實之程度，依「罪證有
      疑，利於被告」之法則，即應作有利於被告之認定。此外，復查無其他積極證
      據足證被告丙○○有何傷害之犯行，既不能證明其犯罪，自應為無罪之諭知。
貳、被告戊○○部分：
一、公訴意旨又以：被告戊○○夥同四名不知名男子，另基於毀損及妨害自由之犯意
    ，以噴漆在告訴人丙○○住家牆壁噴寫「欠＄還錢」字樣；且強取告訴人丙○○
    所有之面額各為四萬元及十萬元之定期存單二張以抵償上開貨款；以此等強暴方
    式，使告訴人丙○○行無義務之事，因認被告戊○○涉犯刑法第三百零四條第一
    項之強制罪與第三百五十四條之毀損罪嫌云云。
二、公訴人認被告戊○○涉犯前開罪嫌，係以告訴人丙○○之指訴，且被告戊○○曾
    簽具委託書委託「乃迪財務管理顧問公司」（以下簡稱乃迪公司）處理本件債務
    ，有委任契約書一紙在卷可查，而告訴人丙○○住處牆壁確實遭人噴漆「欠＄還
    錢」字樣，有照片在卷足憑，為坊間討債公司慣用手法，足認被告戊○○因多次
    向丙○○催討債務未果，進而使用不當手段取償等情，以為論據。訊據被告戊○
    ○堅詞否認有何取走定期存單及毀損犯行，辯稱：當日其係偕同綽號「小奇」之
    友人同往，並未與乃迪公司之人同往，其僅委託乃迪公司代其發函向告訴人丙○
    ○催討債務；亦未取走告訴人丙○○定期存單等情，等語。經查：
（一）告訴人丙○○固指訴其父陳鴻水所有華南商業銀行面額分別為四萬元、十萬元
      之定期存單各一紙，於前開時日遭被告戊○○夥同三名不詳姓名男子強行取走
      等情在卷（見本院九十一年七月四日訊問筆錄第三頁第五、六行；九十一年十
      月三十一日訊問筆錄第二頁）；證人陳劉益妹即其母到庭證述亦附和其指述（
      見本院九十一年九月十九日訊問筆錄第四頁）。惟告訴人丙○○前因債務與被
      告戊○○早有嫌隙，於前開時又遭被告戊○○捏傷，是其此部分指訴是否可採
      ，本有待其他佐證證明。而陳劉益妹係告訴人丙○○之母，且渠前開證述，係
      在告訴人丙○○提示下所為（見該次筆錄），則渠證詞不免有受誘導偏頗之虞
      ，尚難遽採為不利被告戊○○之佐證。再審度前開定期存單並非可轉讓之有價
      證券，提款須經存單名義人持原留印鑑始能提領，被告戊○○縱取走該等存單
      亦不能兌現抵償告訴人丙○○積欠之債務，則其是否有取走該等存單之事實，
      非無可疑。
（二）次查，台北縣政府警察局中和分局前經台灣板橋地方法院檢察署檢察官指揮，
      搜索告訴人丙○○指稱涉嫌與被告戊○○共同取走其存單人員所屬之乃迪公司
      ，並未查獲該等存單，有該分局九十年一月二十日九０北警中刑成字第一一○
      五號函一紙在卷可稽（見偵查卷第四九頁）。而經本院依在該次搜索中查得之
      公司人員資料，傳訊證人乙○○、丁○○等人到庭均否認涉案（見本院九十一
      年七月二十二日、九月九日訊問筆錄）；告訴人丙○○亦稱彼等並非隨同被告
      戊○○前往之人無誤。另乃迪公司負責人甲○○於警訊時亦否認涉案在卷（見
      偵查卷第九頁），告訴人丙○○亦未指認甘某曾至其住處。參以一般人於委託
      討債公司後，債權人少有再親自出面要債乙情，則是否得以乃迪公司前曾受被
      告戊○○委任向告訴人丙○○發函催討債務，即認當日該公司確曾派員隨同被
      告戊○○向告訴人丙○○索債，亦非無疑。
（三）再者，告訴人丙○○並非於案發翌日旋即至華南商業銀行辦理掛失止付，而係
      至八十九年九月二十九日方由其父陳鴻水親自該行辦理掛失止付並結清，有該
      行中和分行南勢角辦事處九十一年十一月五日華中和（南）字第○六三號函暨
      所付掛失止付文件影本在卷可參；核與告訴人丙○○於本院審理時所述：「我
      有二張定存單也被他們拿走了，一張十萬一張四萬元，後來我馬上到銀行去辦
      理止付。」等情（見本院九十一年七月四日訊問筆錄第三頁第五、六行），不
      盡相合；且該筆存款於掛失時即經陳鴻水結清，並經告訴人丙○○陳明：「（
      問：定期存單何時間報掛失的？）九月二十七號我去掛失的，後來就解約領走
      錢了，那是我父親解約領走錢的，當時他需要用錢。」（見本院九十一年十月
      三十一日訊問筆錄第三頁第一、二行）等情在卷。倘該二紙存單於八十九年九
      月二十七日（星期三）確遭被告戊○○等人取走，告訴人丙○○之父陳鴻水為
      何未於翌日銀行上班日即速至華南銀行辦理掛失止付事宜，而係遲至二日後，
      因需錢使用，始至銀行掛失止付，並一併辦理結清提領手續（見卷附存單存款
      帳戶資料查詢申請單二紙），而未見急迫之情；若謂係因陳鴻水原留印鑑未遭
      被告戊○○等人一併取走，故無慮其等提領，惟此益證被告戊○○等人無取走
      該存單之理由。
（四）末按刑法第三百五十四條之毀損器物罪，以「毀棄、損壞前二條以外之他人之
      物，或致令不堪用，足以生損害於或他人者」始足當之。又所謂之「毀棄、損
      壞」係指對於器物加以破壞，致其效用之全部或一部喪失者而言。查本件告訴
      人丙○○住處牆壁及門窗固遭他人噴漆，有照片九幀在卷可憑（見偵查卷第二
      二、第二四至二七頁）。惟觀諸卷附照片，告訴人丙○○住處牆壁係貼有磁磚
      ，該等牆壁等處之噴漆，並非不能除去；且該噴漆現已清除，業經告訴人丙○
      ○陳明：「（問：噴漆是否在？）已經擦掉了，當時我是用汽油去擦掉的：」
      等情在卷（見本院九十一年十二月十二日審判筆錄第三頁），足見該噴漆並未
      致告訴人丙○○住處牆壁等物之效用喪失，而與該罪之構成要件不合；是該噴
      漆縱係被告戊○○所為，亦難以前開罪名相繩。
（五）綜上所述，對於公訴意旨所指被告戊○○涉犯強制及毀損犯行部分，客觀上亦
      尚未達於通常一般人均不致有所懷疑，而得確信其犯罪事實之程度，依「罪證
      有疑，利於被告」之法則，即應作有利於被告戊○○之認定。此外，復查無其
      他積極證據足證被告戊○○有該等犯行，此部分既不能證明其犯罪，自應為無
      罪之諭知。
據上論斷，應依刑事訴訟法第二百九十九條第一項前段、第三百零一條第一項，刑法
第二條第一項前段、第二百七十七條第一項、第四十一條第一項，罰金罰鍰提高標準
條例第一條前段、第二條，判決如主文。
本案經檢察官張慶林到庭執行職務。
中    華    民    國      九十一    年      十二      月    二十六    日
                                      臺灣板橋地方法院刑事第五庭
                                          法  官 林 玫 君
右正本證明與原本無異
如不服本判決應於送達後十日內向本院提出上訴狀
                                          書記官 許 清 秋
中    華    民    國      九十一    年      十二      月    三十一    日
附錄本案論罪科刑法條全文
刑法第二百七十七條第一項：傷害人之身體或健康者，處三年以下有期徒刑、拘役或
                          一仟元以下罰金。
